【裁判字號】    99,審訴,1913
【裁判日期】    990714
【裁判案由】    毒品危害防制條例
【裁判全文】
臺灣高雄地方法院刑事判決            99年度審訴字第1913號
公  訴  人  臺灣高雄地方法院檢察署檢察官
被      告  甲○○
上列被告因違反毒品危害防制條例案件，經檢察官提起公訴（99
年度毒偵字第2622號），本院以簡式審判程序審理，判決如下：
    主  文
甲○○施用第一級毒品，累犯，處有期徒刑拾月，扣案之第一級
毒品海洛因貳包（驗餘淨重壹點捌柒公克，空包裝總重零點陸
公克）沒收銷燬之；又施用第二級毒品，累犯，處有期徒刑伍月
，扣案之第二級毒品甲基安非他命壹包（驗前淨重壹零捌陸點捌
毫克、驗餘淨重壹零柒陸點捌毫克）沒收銷燬之。應執行有期徒
刑壹年貳月，扣案之第一級毒品海洛因貳包（驗餘淨重壹點捌柒
公克，空包裝總重零點陸公克）、第二級毒品甲基安非他命壹
包（驗前淨重壹零捌陸點捌毫克、驗餘淨重壹零柒陸點捌毫克）
均沒收銷燬之。
    事  實
一、甲○○前因施用毒品案件，經本院裁定送觀察、勒戒後，因
    無繼續施用毒品傾向，於民國88年1 月27日執行完畢釋放，
    ，並經臺灣高雄地方法院檢察署檢察官以88年度偵字第1305
    號為不起訴處分確定。又因施用毒品案件，經本院以88年度
    毒聲字第5326號裁定送觀察、勒戒後，認有繼續施用毒品傾
    向，再以88年度毒聲字第6132號裁定令入戒治處所施以強制
    戒治，嗣先後經停止戒治、撤銷停止戒治，於90年6 月13日
    執行完畢釋放，該案並由本院以88年度訴字第2265號判決分
    別判處有期徒刑10月、6 月，應執行有期徒刑1 年2 月確定
    ，又於90年間，因施用毒品案件，經本院以90年度訴字第23
    46號判決分別判處有期徒刑8 月、4 月，應執行有期徒刑10
    月確定，上開案件接續執行，於91年8 月2 日縮短刑期假釋
    付保護管束，於92年5 月4 日保護管束期滿、假釋未經撤銷
    視為執行完畢。又於92年間，因施用毒品案件，經本院以92
    年度訴字第2681號判決分別判處有期徒刑10月、8 月，應執
    行有期徒刑1 年4 月確定（下稱第一案）；復因施用毒品案
    件，經本院以94年度訴字第4299號判決分別判處有期徒刑1
    年、8 月，應執行有期徒刑1 年7 月確定（下稱第二案），
    上開第二案嗣經裁定減刑並定應執行刑為有期徒刑9 月又15
    日確定，與第一案接續執行，於96年8 月15日徒刑易科罰金
    執行完畢。
二、詎甲○○仍不知戒絕毒癮，明知海洛因、甲基安非他命業經
    公告分別列為毒品危害防制條例第2 條第2 項第1 款、第2
    款之第一、二級毒品，不得非法持有、施用，竟分別基於施
    用第一級毒品海洛因及第二級毒品甲基安非他命之犯意：(一)
    於99年3 月26日中午某時許，在其位於高雄縣林園鄉○○路
    49巷7 之2 號租屋處，以將海洛因摻入香菸內點燃之方式，
    施用第一級毒品海洛因1 次；(二)另於上開時間施用第一級毒
    品海洛因後1 小時，在上開地點，以將甲基安非他命置於玻
    璃球吸食器內用火燒烤產生煙霧吸食之方式，施用第二級毒
    品甲基安非他命1 次。嗣於99年3 月26日12時50分許，因另
    案通緝為警在甲○○前開租屋處查獲，並扣得其所有之第一
    級毒品海洛因2 包（驗餘淨重1.87公克，空包裝總重0.63公
    克），及第二級毒品甲基安非他命1 包（驗前淨重1086.8毫
    克、驗餘淨重1076.8毫克），經其同意為警採尿送驗，檢驗
    結果呈嗎啡及甲基安非他命陽性反應，進而查悉上情。
三、案經高雄市政府警察局小港分局移送臺灣高雄地方法院檢察
    署檢察官偵查起訴。
    理  由
一、被告甲○○所犯係死刑、無期徒刑、最輕本刑為3 年以上有
    期徒刑以外之罪，其於準備程序就前揭被訴事實為有罪之陳
    述，經受命法官告知簡式審判程序之旨，並聽取其與公訴人
    意見後，本院認無不得或不宜改依簡式審判程序進行之處，
    爰依刑事訴訟法第273 條之1 第1 項、第284 條之1 ，裁定
    本件由受命法官獨任進行簡式審判程序，合先敘明。
二、上揭事實，業據被告於本院審理時坦承不諱，且其於上開時
    間為警查獲時所採取之尿液，經送請高雄市立凱旋醫院檢驗
    結果，確呈嗎啡即海洛因代謝物及甲基安非他命陽性反應，
    有該院99年4 月15日濫用藥物尿液檢驗報告（檢體編號：J-
    99119 號）、高雄市政府警察局小港分局毒品案嫌疑人尿液
    代碼與姓名對照表各1 紙在卷可稽。又扣案之白色粉末2 包
    、晶體1 包，經送檢驗結果，分別含第一級毒品海洛因、甲
    基安非他命成分，有法務部調查局濫用藥物實驗室鑑定書及
    正修科技大學超微量研究科技中心檢驗報告各1 份在卷可考
    ，並有第一級毒品海洛因2 包及第二級毒品甲基安非他命1
    包扣案可資佐證。據此，足徵被告上開自白核與事實相符，
    自可採為認定事實之證據，其施用第一級毒品海洛因及第二
    級毒品甲基安非他命之犯罪事實，堪以認定。
三、論罪科刑部分：
    (一)按毒品危害防制條例於92年7 月9 日修正公布，自93年1
      月9 日施行，其中第20條、第23條將施用毒品之刑事處遇
      程序，區分為「初犯」及「5 年內再犯」、「5 年後再犯
      」，依其立法理由之說明：「初犯」，經觀察、勒戒或強
      制戒治後，應為不起訴處分或不付審理之裁定；經觀察、
      勒戒或強制戒治執行完畢釋放後，「5 年內再犯」者，因
      其再犯率甚高，原實施之觀察、勒戒及強制戒治既已無法
      收其實效，爰依法追訴或裁定交付審理。至於經觀察、勒
      戒或強制戒治執行完畢釋放後，「5 年後再犯」者，前所
      實施之觀察、勒戒或強制戒治已足以遮斷其施用毒品之毒
      癮，為期自新及協助其斷除毒癮，仍適用「初犯」規定，
      先經觀察、勒戒或強制戒治之程序。從而依修正後之規定
      ，僅限於「初犯」及「5 年後再犯」二種情形，始應先經
      觀察、勒戒或強制戒治程序。倘被告於5 年內已再犯，經
      依法追訴處罰，縱其第3 次（或第3 次以上）再度施用毒
      品之時間，在初犯經觀察、勒戒或強制戒治執行完畢釋放
      5 年以後，已不合於「5 年後再犯」之規定，且因已於「
      5 年內再犯」，顯見其再犯率甚高，原實施觀察、勒戒或
      強制戒治，已無法收其實效，即應依該條例第10條處罰（
      最高法院95年第7 次刑事庭會議決定意旨、95年度臺非字
      第65號刑事判決意旨參照）。查本件被告因施用毒品案件
      ，有事實欄所載經觀察勒戒、強制戒治及法院判刑執畢等
      情形，此有臺灣高等法院被告前案紀錄表1 份在卷可按，
      其於觀察勒戒執行完畢釋放後5 年內已再犯施用毒品之情
      事，揆諸上揭說明，雖本次施用毒品之犯行距初犯經觀察
      勒戒執行完畢釋放日已逾5 年，仍應依法論罪科刑。
    (二)核被告所為，係犯毒品危害防制條例第10條第1 項之施用
      第一級毒品海洛因罪、同條第2 項之施用第二級毒品甲基
      安非他命罪。其持有第一級、第二級毒品之低度行為，分
      別為其施用之高度行為所吸收，均不另論罪。其所犯上開
      2 罪間，犯意各別，行為互殊，應予分論併罰。又被告前
      有如事實欄所示犯罪科刑及執行情形，有上開前案紀錄表
      可按，其於受徒刑之執行完畢後，5 年以內故意再犯本件
      有期徒刑以上之2 罪，均為累犯，應依刑法第47條第1 項
      規定，分別加重其刑。
    (三)本院審酌被告前因施用毒品案件經觀察勒戒、強制戒治及
      多次法院判刑執行完畢，未能徹底戒絕毒品，復犯本案施
      用毒品罪，顯有不該；惟念其犯後坦承犯行，及施用毒品
      乃自戕自身健康，尚未直接危害他人，反社會性不高等一
      切情狀，量處如主文所示之刑，並定其應執行刑，以資懲
      儆。扣案之白粉2 包及晶體1 包經送驗結果，確含第一級
      毒品海洛因或第二級毒品甲基安非他命之成分，業已認明
      如前，爰依毒品危害防制條例第18條第1 項前段之規定，
      分別於其所犯施用第一、二級毒品罪刑項下諭知沒收銷燬
      ；又鑑定單位一般係以傾倒之方式，將包裝袋內之毒品倒
      出而與包裝袋分離而稱重，必要時，輔以刮杓刮取袋內毒
      品，然無論依何種方式分離，包裝袋內均有極微量之毒品
      殘留，業經法務部調查局以93年3 月19日調科壹字第0930
      0113060 號函釋在案，並為本院職務上已知之事實，足認
      本件用以包覆扣案海洛因或甲基安非他命之包裝袋，其內
      含有極微量之毒品殘留而無法析離，應整體視為扣案之第
      一級毒品海洛因或第二級毒品甲基安非他命，不問屬於犯
      人與否，應依前開規定併予沒收銷燬之。至於鑑驗耗用之
      毒品既已滅失，自無庸宣告沒收銷燬，附此敘明。
據上論斷，應依刑事訴訟法第273 條之1 第1 項、第299 條第1
項前段，毒品危害防制條例第10條第1 項、第2 項、第18條第1
項前段，刑法第11條、第47條第1 項、第51條第5 款、第9 款，
判決如主文。
本案經檢察官黃齡慧到庭執行職務。
中    華    民    國    99    年    7     月    14    日
                  刑事第十庭  法  官  楊佩蓉
以上正本證明與原本無異。
如不服本判決應於收受送達後10日內向本院提出上訴書狀，並應
敘述具體理由；如未敘述上訴理由者，應於上訴期間屆滿後20日
內向本院補提理由書（均須按他造當事人之人數附繕本）「切勿
逕送上級法院」。
中    華    民    國    99    年    7     月    14    日
                              書記官  陳蓉柔
附錄本案判決論罪科刑法條：
毒品危害防制條例第10條
施用第一級毒品者，處6 月以上5 年以下有期徒刑。
施用第二級毒品者，處3 年以下有期徒刑。

司法院資訊處製作；財團法人民間司法改革基金會備份。
